【裁判字號】    95,親,6
【裁判日期】    950705
【裁判案由】    確認非婚生子女
【裁判全文】
臺灣宜蘭地方法院民事判決                 95年度親字第6號
原      告  乙○○
                      號
被      告  甲○○
當事人間請求確認非婚生子女事件，本院於95年6月21日言詞辯
論終結，判決如下：
    主  文
確認原告非被告甲○○之婚生子。
訴訟費用由被告負擔。
    事實及理由
一、按確認法律關係之訴，非原告有即受確認判決之法律上利益
    者，不得提起之；確認證書真偽或為法律關係基礎事實存否
    之訴，亦同。民事訴訟法第247條第1項定有明文。本件原告
    提起本訴，意在否定其本人與被告之親子關係，因原告係受
    婚生推定之婚生子，且依民法第1063條之規定，並不能提起
    否認子女之訴，故原告提起本件消極確認之訴，應無不可。
    再子女獲知其血統來源，確定其真實父子身分關係，攸關子
    女之人格權，應受憲法上之保障。是本件訴訟不僅涉及相關
    當事人身分關係之確定，同時對於親權、扶養、法定代理甚
    至繼承等法律關係之成立或存在與否，皆產生重要之關連，
    原告自有即受確認判決之法律上利益。從而，原告提起本件
    確認親子關係不存在之訴，於法並無不合，先予敘明。
二、原告主張其生母周春與被告為原為夫妻，業於73年6月21日
    離婚。然周春於67年間因離家與訴外人陳樹欉同居，且於67
    年5月8日產下原告，雖依民法規定原告係推定為被告之婚生
    子。然原告之母周春產下原告並非自被告受胎，原告與被告
    間無親子間之血緣關係，因此提起本訴，並聲明請求確認原
    告非被告之婚生子。
三、原告前述主張，業據提出戶籍謄本、財團法人長庚紀念醫院
    林口醫學中心臨床病理科之親子鑑定報告書為證，並據證人
    周春到庭證述屬實，且被告經合法送達，未於言詞辯論期日
    到場，亦未提出任何書狀或陳述供本院斟酌。再者，原告接
    受DNA血緣關係鑑定，結果不能排除陳樹欉與原告的親子關
    係，亦即其間父子關係確定率為99.9999%等情，此亦有前述
    親子鑑定報告可憑，由此可知，原告之生父係陳樹欉並非被
    告一節，已可確定。
四、本件原告與被告間既無親子間之血緣關係，已如前述，則前
    述婚生推定即與事實不符，除對兩造間權利義務有所影響外
    ，在私法上之地位亦有受侵害之危險，原告自得提起本件消
    極確認之訴以除去其私法上地位不安之狀態。從而，原告訴
    請確認其非被告之婚生子，於法洵屬有據，應予准許。
五、訴訟費用負擔之依據：民事訴訟法第78條。
中    華    民    國    95    年    7     月    5     日
                      臺灣宜蘭地方法院家事法庭
                          法      官    蔡仁昭
以上正本與原本無異。
如不服本判決，應於收受送達後20日內向本院提出上訴狀（應附
繕本）。
中    華    民    國    95    年    7     月    5     日
                          書  記  官    黃月雲


司法院資訊處製作；財團法人民間司法改革基金會備份。
